臺中高等行政法院裁定
　　　　　　　　　　　　　　　　　　 96年度再字第00039號
再審原告　　甲○○
再審被告　　財政部臺灣省中區國稅局
代　表　人　乙○○
訴訟代理人　丙○○
上列當事人間因贈與稅事件，再審原告對最高行政法院中華民國
96年8月2日96年度判字第1365號判決、本院95年1月4日94年度訴
字第584號判決提起再審之訴，本院裁定如下︰
    主　文
再審之訴駁回。
再審訴訟費用由再審原告負擔。
    理　由
一、按「再審之訴專屬為判決之原行政法院管轄」、「對於最高
    行政法院之判決，本於第273條第1項第9款至第14款事由聲
    明不服者，雖有前二項之情形，仍專屬原高等行政法院管轄
    。」為行政訴訟法第275條第1項及第3項所明定。本案再審
    原告雖對最高行政法院96年度判字第1365號之確定判決不服
    ，認為有行政訴訟法第273條第1項第13款及第14款之再審事
    由，而向本院提起再審之訴，惟揆諸上開規定，再審原告之
    訴應由本院管轄，合先敘明。
二、又按行政訴訟當事人對於確定判決提起再審之訴，須具有行
    政訴訟法第273條第1項及第2項所列情形之一者，始得為之
    ，且關於第一項部分，如當事人已依上訴主張其事由或知其
    事由而不為主張者，亦不得提起再審之訴。次按再審為對於
    確定判決聲明不服之救濟方法，乃屬特別救濟方法之一，為
    維持判決之安定性，僅限於在一定條件下，始得對於已確定
    之判決，提起再審之訴，廢棄原判決，達到程序重新進行之
    目的，是對於行政訴訟法第273條第1項所規定之各款情形，
    如當事人於原審或上訴審知其事由而不為主張，顯係可歸責
    於自己之過怠，自不得許以再審之訴為救濟之必要。再行政
    訴訟法第273條第1項第13款規定：「當事人發見未經斟酌之
    證物或得使用該證物者，但以如經斟酌可受較有利益之裁判
    者為限。」所謂發見未經斟酌之證物或得使用該證物者，係
    指該項證物在前訴訟程序事實審之言詞辯論終結前即已存在
    ，而當事人不知其存在，或雖知其存在而因故不能使用，現
    始發現或得使用者而言，並以如經斟酌可受較有利益之裁判
    者為限。又同條項第14款規定：「原判決就足以影響於判決
    之重要證物漏未斟酌者。」而所謂「原判決就足以影響於判
    決之重要證物漏未斟酌者」，則係指當事人在前訴訟程序中
    已提出於事實審法院之證物，事實審法院漏未加以斟酌，且
    該證物為足以影響判決結果之重要證物者而言，若非前訴訟
    程序事實審法院漏未斟酌其所提出之證物，或縱經斟酌亦不
    足以影響原判決之內容，或原判決曾於理由中說明其為不必
    要之證據者，則均不能認為具備本款規定之再審事由。
三、本件再審原告於民國（下同）90年2月26日將現金新臺幣（
    下同）1,000,000元存入其女林儀螢（原名林川玲）復華銀
    行股份有限公司斗信分公司（原亞太商業銀行斗六分行，下
    稱復華銀行）0000-00-00000-0-0號活期存款帳戶，同年3月
    1日將該帳戶內存款1,300,000元轉為定期存款。另於同年月
    12日將現金6,000,000元存入林儀螢同銀行定期存款帳戶，
    利息均未轉回再審原告帳戶，再審被告機關乃依遺產及贈與
    稅法第4條第2項規定，核定再審原告90年度贈與總額7,300,
    000元，贈與淨額6,300,000元，應納稅額770,000元，並按
    核定之應納稅額處1倍之罰鍰770,000元。再審原告不服，申
    請復查，獲追減贈與總額300,000元及罰鍰63,000元，變更
    核定贈與總額為7,000,000元，應納稅額707,000元，罰鍰為
    707,000元，再審原告不服提起訴願，遭決定駁回，提起行
    政訴訟經本院以94年度訴字第584號判決駁回後，提起上訴
    ，由最高行政法院以96年度判字第1365號判決駁回確定。再
    審原告仍對最高行政法院之確定判決不服，認為原判決具有
    行政訴訟法第273條第1項第13款及第14款之再審事由，遂向
    本院提起再審之訴。再審原告提起再審之訴意旨略以：最高
    行政法院誤認定期存款及活期存款是同一帳卡，惟林儀螢實
    際上無從了解定期存款之金額，其並未保管定期存款之存摺
    與印鑑，僅係保管及使用金融卡提款，並無受贈之意思表示
    ，自無贈與之事實可言。至於引改制前行政法院62年判字第
    127號判例與本件案情不同，尚不得援引作為本案判決之依
    據，此外其已於91年4月12日依再審被告機關之行政指導，
    將系爭款項轉回其個人帳戶，本案應不構成贈與之成立要件
    ，因此本案適用法規顯有錯誤，且發現有未經斟酌之證物及
    重要之證物原判決漏未斟酌云云。
四、經查：
    (一)本院94年度訴字第584號判決以：「按動產所有權之歸屬
      ，原以占有為要件，故於銀錢業者所為之存款，應以存款
      名義人認為存款之所有人，否則權利義務之主體無從確定
      ，物權陷於紊亂，前行政法院（現已改制為最高行政法院
      ）62年度判字第127號判例，可資參照。本件原告將現金7
      ,000,000元以林儀螢為存款人，存入林儀螢於復華銀行之
      定期存款帳戶，依上開判例意旨，如無足夠積極之反證，
      即應認原告有使林儀螢取得所有權之贈與意思，林儀螢亦
      有允受之事實，而認係贈與。查本件原告有以上開金額存
      入林儀螢為上開定期存款帳戶之事實，經被告機關所屬查
      得後，原告復查時主張：係借用該銀行帳戶買賣股票，系
      爭存款已全部於91年4月轉回原告帳戶，並非贈與，且經
      被告機關核認分散利息所得等語。然原告以上開金額存入
      林儀螢為上開定期存款帳戶後，該帳戶並未有股票款存入
      及支出紀錄，僅有利息定期存入、電話費扣款及頻繁之小
      額零星自動提款機跨行提款等事實，為原告所不否認，且
      有原告存入上開存款於林儀螢定期存款帳戶之開戶申請書
      、該銀行查詢傳真資料及林儀螢上開帳戶活期性存款交易
      明細分類帳影本附於原處分卷可憑。原告主張借用上開帳
      戶買賣股票，並無事實，而上開存款所生之利息，有由林
      儀螢經提款機領取之事實，且該利息之綜合所得稅申報，
      亦以林儀螢為所得人等情，原告亦不否認。至原告另主張
      ：系爭存款已全部於91年4月轉回原告帳戶乙節，查系爭
      存款於原查以91年3月29日中區國稅二字第091 0018809號
      函請林儀螢說明銀行資金來源後，始於同年4月12日轉回
      原告帳戶，亦為原告所不爭，並有林儀螢上開帳戶存摺影
      本在原處分卷內可證，是原告所為轉回事實，既係於被告
      機關開始本件系爭贈與行為調查之後，則單以此一事實，
      尚難即認原告於將上開款項轉以林儀螢名義為定期存款時
      ，無贈與林儀螢之意思，或有撤銷其贈與之情事。是被告
      機關以復查時原告無法證明其所為資金之移轉與林儀螢非
      贈與，認原告有上開贈與之事實，而駁回原告之復查決定
      ，尚無不合，訴願決定認原處分並無不當，而予以維持，
      亦難認有違誤。原告提起本件訴訟，雖為如前之主張，然
      並不能舉證，以證明上開系爭原告存入林儀螢定期存款帳
      戶之款項，於被告機關查得前，仍為原告所使用，而有事
      實之支配，資為其將上開資金，以林儀螢為存款人存入林
      儀螢前開存款帳戶非有贈與之意思，其此部分之起訴自難
      認為有理由。原告未依遺產及贈與稅法第24條第1項規定
      辦理贈與稅申報，被告機關初查仍按應納稅額加處1倍之
      罰鍰770,000元，復查決定追減63,000元，並無違誤，訴
      願決定予以維持，亦無不合。原告請求撤銷原處分、復查
      決定及訴願決定，尚難認為有理由，均應以駁回。」
    (二)而再審原告所稱本案有未經斟酌之「證物」，及漏未斟酌
      足以影響於判決之重要「證物」，係「林儀螢之定期存款
      及活期存款帳戶，並業將該帳戶內系爭款項轉回原告個人
      帳戶」，惟此再審原告於提起行政救濟時均已主張，本院
      上開判決並經96年度訴字第1365號判決審認：「上訴主張
      原判決違反遺產及贈與稅法第4條第2項之規定及本院62年
      判字第127號判例云云。惟查原判決業論明上訴人將現金
      存入林儀螢帳戶，如無足夠積極之反證，即應認上訴人有
      使林儀螢取得所有權之贈與意思，林儀螢亦有允受之事實
      ，而認係贈與。且依上訴人於原審起訴自陳：林儀螢之定
      期存款及活儲存款屬同一帳戶，林儀螢以金融卡提領該帳
      戶之部分活儲存款等暨原判決認定該帳戶有「頻繁之小額
      零星自動提款機跨行提款」事實，則該帳戶內有鉅額存款
      及利息收入，林儀螢應無不知可能，其既未為反對，難謂
      無允受之意。原判決認有贈與之事實，與遺產及贈與稅法
      第4條第2項之規定無違。本院62年判字第12 7號判例謂：
      『動產所有權之歸屬，原以占有為要件，此項存款既係被
      繼承人之名義存入，其物權為存款人所有，在未提領以前
      ，不能指為他人所有，否則權利義務之主體無從確定，物
      權陷於紊亂。被繼承人以其自己名義開立存戶，將款存入
      銀行、郵局及公司，其存款自屬被繼承人所有。』其主旨
      在於銀錢業者之存款所有權屬存款人所有。原判決援引該
      判例認系爭現金既存入林儀螢帳戶，應屬林儀螢所有，如
      無積極反證，即已受領，與判例意旨尚無牴觸。上訴人主
      張被上訴人課徵前，該存款已於91年4月12日提領，無前
      開判例之適用云云，查上訴人提領時間在被上訴人開始調
      查之後，業據原判決論明，該提款行為即與上訴人將系爭
      款項存入林儀螢帳戶之行為為贈與之認定無影響。至上訴
      人將款轉回其本人帳戶，是否依被上訴人所屬人員之指示
      為之，均係本件贈與行為進行調查後，上訴人之後續舉動
      ，於本件贈與之認定無涉。上訴人猶執陳詞，以原審取捨
      證據，認定事實之職權行使，指摘原判決未當，聲明廢棄
      ，非有理由。」
    (三)綜上所述，本院94年度訴字第584號判決及最高行政法院9
      6年度判字第1365號判決，已就再審原告上開指摘事項業
      已論駁或就所提證據或主張何以不採之理由，均已詳加說
      明，並無再審原告所稱就足以影響於判決之重要證物漏未
      斟酌之事由或發見未經斟酌之證物或得使用該證物之情事
      ，而再審原告就上述證物已依上訴而為主張，且為本院及
      最高行政法院判決時所不採，依上開規定及說明，不得提
      起再審之訴，其再審之訴核屬不合法，應以裁定駁回之。
五、依行政訴訟法第278條第1項、第104條、民事訴訟法第95條
    、第78條，裁定如主文。
中　　華　　民　　國　　96　　年　　11　　月　　14　　日
                  第三庭審判長法  官　王　茂　修
                              法  官　林  金  本
                              法  官　莊　金　昌
以上正本證明與原本無異。
如不服本裁定，應於裁定送達後10日內以書狀敘明理由，經本院
向最高行政法院提起抗告（須依對造人數附具繕本）。
中    華    民    國    96    年    11    月    20    日
　　　　　　　　　　　　　　　書記官　凌  雲  霄
